【裁判字號】    99,消債更,151
【裁判日期】    990528
【裁判案由】    聲請更生程序
【裁判全文】
臺灣高雄地方法院民事裁定           99年度消債更字第151號
聲  請  人  甲○○
上列當事人因消費者債務清理事件聲請更生，本院裁定如下：
    主  文
聲請駁回。
聲請費用由聲請人負擔。
    理  由
一、聲請意旨略以：聲請人前未曾依「中華民國銀行公會會員辦
    理消費金融案件無擔保債務協商機制」請求共同協商債務清
    償方案，後於消費者債務清理條例施行後，向最大債權金融
    機構即花旗（臺灣）商業銀行股份有限公司（下稱花旗銀行
    ）請求協商，於民國98年10月9 日經通知未成立。聲請人對
    金融機構因消費借貸所負之債務計達新台幣（下同）3,038,
    804 元，惟聲請人每月薪資所得於扣除個人必要生活費用及
    子女扶養費後，已所剩無幾，聲請人已不能清償上開債務，
    而聲請人所負無擔保或無優先權之債務總額並未逾1,200 萬
    元，復未經法院裁定開始清算程序或宣告破產，爰依法聲請
    更生等語。
二、按「為使負債務之消費者得依本條例所定程序清理其債務，
    以調整其與債權人及其他利害關係人之權利義務關係，保障
    債權人之公平受償，謀求消費者經濟生活之更生及社會經濟
    之健全發展，特制定本條例。」、「債務人不能清償債務或
    有不能清償之虞者，得依本條例所定更生或清算程序，清理
    其債務」，消費者債務清理條例第3 條定有明文，是消費者
    債務清理條例之立法，其中心思想乃認陷於經濟上困境之消
    費者若任其於惡性循環之債務窘境中自生自滅，其將衍生嚴
    重之社會問題，致難以維持安定之社會經濟秩序，故有予之
    分別情形依更生或清算之程序清理其債務之必要，藉以妥適
    調整其與各相關債權人等間之權利義務關係，以謀求消費者
    經濟生活之更生機會，從而健全社會經濟發展，惟私法上之
    債之關係，係以當事人間之信賴關係為基礎，為社會經濟組
    織之重要支柱，故當事人於以法律行為追求自己之利益之際
    ，亦應顧及對方之利益，並考量債權債務在社會上之作用，
    本於誠實及信用之原則，行使其債權及履行其債務，故債務
    人之消費者欲以上開條例為其所負義務之調整者，自應本於
    誠信原則之本旨，僅在其不能清償債務或有不能清償之虞而
    使其陷於經濟上之困境時始得准許之，以避免其藉此善意之
    立法而惡意圖謀減免債務，致使社會陷於道德之危險，並因
    此使信用緊縮而造成社會經濟之動盪。
三、聲請人主張其現積欠花旗銀行、渣打國際商業銀行、永豐商
    業銀行、中國信託商業銀行、大來信用卡公司、美國運通信
    用卡國際股份有限公司共計3,038,804 元之債務，其前業向
    最大債權金融機構花旗銀行請求共同協商債務清償方案，惟
    於98年10月9 日業經該銀行通知不成立等情，有聲請人提出
    之債權清冊、財團法人金融聯合徵信中心當事人查詢個人資
    料回覆書、前置協商不成立通知書等在卷可憑，且有花旗銀
    行、台新國際商業銀行股份有限公司函文在卷可稽，則依前
    揭條文之規定及說明，其於符合前置協商後，自應以有不能
    清償債務或有不能清償之虞，且此情形業使其陷於經濟上之
    困境時，法院始須准之進行更生或清算。
四、經查：
  (一)聲請人主張由其擔任負責人設立之綠町苑花苑設計工作室及
    美商商社，或根本未營業或早已歇業，業據提出高雄市政府
    函文、財政部高雄市國稅局新興稽徵所函文、商業登記抄本
    、財政部高雄市國稅局納稅義務人違章欠稅查復表為證，並
    有財政部高雄市國稅局新興稽徵所99年4 月9 日函文在卷可
    稽，堪認聲請人主張其未從事營業活動屬實。
  (二)聲請人自民國98年9 月起至國際紐約人壽保險股份有限公司
    任職，9 、10月薪資合計41,667元，復自98年11月起至國泰
    人壽保險股份有限公司任職迄今，98年11月至99年4 月薪資
    扣除所得稅額後合計263,424 元等情，有聲請人提出之員工
    薪資單、國泰人壽員工薪津表、存摺影本、各類所得扣繳暨
    免扣繳憑單在卷可佐，另聲請人自承98年9 月前係靠打零工
    維生，無法提出薪資資料等語，本院審酌聲請人就其98年9
    月前打零工期間之薪資收入無法提出證據證明，惟其自98年
    9 月起已有固定工作，且至國泰人壽保險股份有限公司任職
    迄今已逾半年，收入狀況穩定，自應依聲請人98年9 月起至
    99年4 月止之薪資所得核算其資力，較符合聲請人之現狀。
    依此核算結果，聲請人目前之每月平均薪資收入為38,136元
    一節，堪予認定。
  (三)聲請人目前之平均每月收入為38,136元之情，已如前述。又
    聲請人主張自身每月必要生活費用為18,000元一節，固提出
    每月支出明細證明書及交通費、通訊費、醫療費、水電瓦斯
    費、日常生活物品費單據、房屋租賃契約書為證，本院審酌
    依聲請人提出之國泰人壽員工薪津表之記載，聲請人之服務
    單位為臺北D 組，且聲請人租屋居住地點係在臺北縣三重市
    ，依內政部社會司公告99年度臺北縣每人每月最低生活費用
    為10,792元，及聲請人積欠鉅額債務，自應戳力減省，緊縮
    開支，以求早日償清債務等情，認聲請人維持自己生活所需
    費用以不逾10,792元為必要，逾此範圍者，縱有實際支出亦
    難認屬必要費用。另聲請人已離婚，與前配偶呂晏緹育有林
    韋希（96年3 月14日生）、林詠翔（80年1 月27日生）二子
    ，林韋希、林詠翔97年度均無申報所得收入，林韋希名下有
    房屋、土地各1 筆，財產價值合計988,000 元，林詠翔名下
    則無財產等情，有聲請人提出之戶籍謄本、高雄市稅捐稽徵
    處綜合所得稅各類所得資料清單及全國財產稅總歸戶財產查
    詢清單在卷可稽，林韋希既已成年，為有謀生能力之人，且
    名下有價值將近1 百萬元不動產，聲請人對林韋希即無庸負
    扶養義務，至林詠翔部分，聲請人於林詠翔成年前則仍須負
    扶養義務。則以聲請人之平均每月收入38,136元扣除其個人
    之必要支出10,792元及其所陳報每月須支付之林詠翔扶養費
    3,000 元後，其每月尚餘24,344元可供清償，以此對比其無
    擔保債務3,038,804 元，在銀行公會同意得另為協商並不計
    利息之情形下，其得清償完畢之時程約為10年多，且其次子
    林詠翔將於100 年1 月27日成年，屆時聲請人可供清償債務
    之所得增加，則其得清償完畢之時程將更行縮短，而其現年
    將近50歲，其清償完畢時距勞工法定退休年齡65歲尚有5 年
    ，加以其於98年9 月間向花旗銀行請求協商，花旗銀行所提
    出之還款條件為每期清償15,342元、零利率、分180 期期清
    償，該每期清償數額顯低於上述聲請人每月可支應數額，故
    依聲請人之情況，尚不得認已有不能償債務或有不能清償之
    虞之情事，是聲請人主張存有無力清償債務情事云云，不足
    採信。
五、綜上，本件聲請人有固定收入而具履行能力，得為無擔保債
    務之履行清償，其現有情況尚無不能償債務或有不能清償之
    虞，依上開說明及規定，其聲請之更生應未具足必要要件，
    自應駁回其更生之聲請，爰裁定如主文。
六、依消費者債務清理條例第8 條、第15條，民事訴訟法第78條
    ，裁定如主文。
中    華    民    國    99    年    5     月    28    日
                      民事第六庭法  官  黃悅璇
以上正本證明與原本無異。
如不服本裁定應於送達後10日內向本院提出抗告狀，並繳納裁判
費新台幣1,000元。
中    華    民    國    99    年    5     月    28    日
                                書記官  蔡靜雯

司法院資訊處製作；財團法人民間司法改革基金會備份。
